【裁判字號】    97,易,3442
【裁判日期】    980109
【裁判案由】    竊盜
【裁判全文】
臺灣臺北地方法院刑事判決              97年度易字第3442號
公  訴  人  臺灣臺北地方法院檢察署檢察官
被      告  甲○○
輔  佐  人  乙○○
即被告之子
上列被告因竊盜案件，經檢察官聲請簡易判決處刑（九十七年度
偵字第二三六０九號），本院認為不宜，改依通常程序審理，茲
判決如下：
    主  文
甲○○無罪。
    理  由
一、公訴意旨略以：被告甲○○意圖為自己不法之所有，於民國
    九十七年十月十八日下午四時四十七分許，在臺北市松山區
    ○○○路4段131號統一超商內，趁機竊取置物架上之「德芙
    巧克力」一條得手，並藏放於左褲袋內，未經結帳即離開現
    場，後經店員報警處理，經警於同日下午五時許（聲請簡易
    判決處刑書漏載「下午」），在臺北市松山區○○○路○段
    75號前逮捕被告而查獲，並當場查扣上開未食用之巧克力一
    條（業據被害人領回，聲請簡易判決處刑書誤載為上開巧克
    力已遭被告食用殆盡），因認被告甲○○係涉犯刑法第三百
    二十條第一項之普通竊盜罪嫌等語。
二、按行為時因精神障礙或其他心智缺陷，致不能辨識其行為違
    法或欠缺其辨識而行為之能力者，不罰，刑法第十九條第一
    項定有明文。又不能證明被告犯罪或其行為不罰者，應諭知
    無罪之判決，刑事訴訟法第三百零一條第一項亦已明訂。
三、公訴人認被告涉有前開竊盜罪嫌，無非係以證人丙○○之證
    詞、贓物認領保管單一紙及監視器錄影畫面翻拍照片三張為
    其論據，惟被告甲○○則堅決否認有何竊盜犯行，並辯稱：
    伊沒有竊取他人物品，巧克力沒有多少錢，伊不是付不起錢
    等語，經查：
  (一)被告於九十七年十月十八日下午四時四十七分許，在臺北市
    松山區○○○路○段131號統一超商內，未經告訴人即該「統
    一超商」店長丙○○同意，趁丙○○不注意之際，徒手竊取
    置物架上之「德芙巧克力」一條，得手後欲走出大門時，遭
    丙○○查獲並報警處理等情，業據告訴人即證人丙○○迭於
    警詢及本院審理時證述明確，並有監視錄影畫面翻拍照片三
    張及贓物認領清單一紙附卷可稽，是被告前揭所辯並不足採
    ，其於案發時、地確曾竊取統一超商內之巧克力一條一情，
    應堪認定。
  (二)惟查，被告自九十三年八月起即因罹患老年期癡呆症，致認
    知功能異常，達中度智能障礙，長期於臺北市立關渡醫院就
    診追蹤治療，並因失智症而領有輕度身心障礙手冊等情，有
    臺北市立關渡醫院一般診斷書、病歷資料及中華民國身心障
    礙手冊各一份在卷可參，而依據證人丙○○於本院審理時所
    證：被告曾多次進入其擔任店長之統一超商內竊取物品，每
    次到店裡拿的就是「德芙巧克力」及「養樂多」這二樣商品
    ，被告每次被發現後都會否認有偷竊行為，且身上應該都有
    帶錢等情，除核與被告輔佐人即被告之子乙○○於本院審理
    時所陳述被告罹病後之症狀：「一天問話問了幾十遍，任何
    東西都問，你跟被告說的話他就重複講，他問你的問題，本
    來是一個小時問你，現在是三分鐘就來問你，被告會固定問
    一些話，像是問家人的電話號碼，每天一直在數錢，一直做
    重複的動作。」，均有一再病態之重複性行為外，且以被告
    多次竊盜行為均在相同地點，且均以價值不高之零食為目標
    ，缺乏一般竊盜案件之犯罪行為人行竊時不欲人知之心態，
    均足認被告應係因罹患老年期癡呆症及失智症等疾病，以致
    其認知或自我控制能力受損，對於行為的意義與後果皆已無
    法正確判斷及理解，而無法辨識其行為之違法性或欠缺依其
    辨識而為行為之能力甚明。
四、綜上所述，本案被告雖有公訴人所指之竊盜行為，然因其於
    行為時有因老年期癡呆症及失智症之心智缺陷致不能辨識其
    行為違法性或欠缺依其辨識而為行為能力之情形，揆諸前揭
    法條意旨，即應認其所為應屬不罰，並應由本院為被告無罪
    之判決。另被告所罹患之上開病症已於臺北市立關渡醫院長
    期追蹤治療，有該院診斷書一紙附卷可證，且輔佐人乙○○
    於本件竊盜事件發生後，已賠償統一超商之損害，並加強對
    於被告之生活照護，被告至今均未再前往前揭統一超商行竊
    等情，業據乙○○於本院審理時陳述甚詳，核與證人丙○○
    所證大致相符，再者被告所罹患老年期癡呆症及失智症等疾
    病，衡情對於他人應無明顯立即重大之危險性，並非屬暴力
    型態之犯罪，是本院認尚無證據證明被告有再犯或危害公共
    安全之虞，爰不令其入相當處所施以監護，附此敘明。
據上論斷，應依刑事訴訟法第四百五十二條、第三百零一條第一
項，判決如主文。
本案經檢察官李彥霖到庭執行職務。
中    華    民    國    98    年     1    月     9    日
              臺灣臺北地方法院刑事第十七庭
                              法  官  劉秀君
上正本證明與原本無異。
如不服本判決應於收受送達後10日內向本院提出上訴書狀，並應
敘述具體理由；其未敘述上訴理由者，應於上訴期間屆滿後20日
內向本院補提理由書（均須按他造當事人之人數附繕本）「切勿
逕送上級法院」。告訴人或被害人如對於本判決不服者，應具備
理由請求檢察官上訴，其上訴期間之計算係以檢察官收受判決正
本之日期為準。
                              書記官  吳俊龍
中    華    民    國    98    年    1     月    9     日


司法院資訊處製作；財團法人民間司法改革基金會備份。
